臺灣高等法院刑事判決
111年度上訴字第275號
上  訴  人  
即  被  告  陳冠男


上列上訴人因詐欺等案件，不服臺灣新竹地方法院109年度金訴
字第88號，中華民國110年10月8日第一審判決（起訴案號：臺灣
新竹地方檢察署109年度偵字第2283、4646、5695號），提起上
訴，本院判決如下：
    主  文
原判決關於陳冠男幫助犯洗錢防制法第十四條第一項之一般洗錢
罪之量刑部分撤銷。
前開撤銷部分，處有期徒刑叁月，併科罰金新臺幣貳萬元，罰金
如易服勞役，以新臺幣壹仟元折算壹日。
其他上訴駁回。
    理  由
一、審理範圍：
    本案在刑事訴訟法第348條於民國110年6月18日修正施行後
    ，於111年1月20日繫屬本院，應適用修正後之現行刑事訴訟
    法第348條規定判斷上訴範圍。原審判決後，被告陳冠男表
    明僅就量刑部分提起上訴，則依現行刑事訴訟法第348條第3
    項規定及其修法理由，本院審理範圍自僅及於原判決關於被
    告之刑部分，其餘部分則不屬本院審判範圍，故就此量刑所
    依附之犯罪事實、證據、所犯法條、沒收等部分，均援用原
    審判決之記載（如附件）。
二、被告上訴意旨：
　　目前家裡經濟都是我承擔，並與被害人朝春光達成和解，請
    從輕量刑，且我就原審判決事實欄一部分之參與情節輕微，
    支配力薄弱，我本身也無重大惡性，故請依刑法第59條規定
    酌減刑度等語。
三、經查：
　㈠撤銷部分（即原審判決事實欄二幫助犯洗錢罪之量刑）：
　　⒈按科刑之判決書，應於理由內記載科刑時就刑法第57條規
      定事項所審酌之情形，為刑事訴訟法第310條第3款所明定
      。此項規定，依同法第364條，又為第二審所準用。被告
      於原審判決後，已與原審判決事實欄二㈠所示之被害人朝
      春光達成和解，願賠償新臺幣10萬元，約定第一期於111
      年10月30前給付5萬元，第二期於112年4月30日前給付5萬
      元，有和解書筆錄影本附卷可參（本院卷第167頁），因
      認被告就幫助犯一般洗錢罪部分之犯後態度，確實與在原
      審時顯然不同，原審未及斟酌，容有未洽，被告以此為由
      提起上訴，就此部分為有理由，本院自應就該部分所處之
      刑予以撤銷改判。
　　⒉本院以行為人之責任為基礎，審酌被告遞轉他人提供之金
      融帳戶予詐欺集團使用，嚴重影響社會治安及金融交易秩
      序，造成被害人朝春光、梁婉鈺、鄭顯育金錢損失，所生
      損害非輕，且增加被害人尋求救濟及檢警機關查緝犯罪之
      困難，惟念及被告坦承犯行且已有悔意之犯後態度良好，
      並已與被害人朝春光達成和解，兼衡被告自述高中肄業之
      智識程度、現職收入，尚需扶養母親及罹病父親之家庭經
      濟狀況（本院卷第188頁），以及檢察官、被告、被害人
      鄭顯育對於量刑之意見（本院卷第90、188頁）等一切情
      狀，量處如主文欄第2項所示之刑，並諭知罰金如易服勞
      役之折算標準。
　㈡駁回部分（即原審判決事實欄一犯加重詐欺罪之量刑）：
　　⒈按犯罪之情狀顯可憫恕，認科以最低刑度仍嫌過重者，得酌量減輕其刑，刑法第59條定有明文，所謂顯可憫恕，指被告之犯行有情輕法重、客觀上足以引起一般人同情之處，若處以法定最低刑度仍之過苛，尚堪憫恕之情形而言。至於被告家庭經濟生活情狀，僅為法定刑內可供科刑審酌之因素，並非據以作為酌量減輕刑度之理由。查本案被告雖自述家中經濟狀況不佳，由其承擔，並需與母親共同照顧罹病父親、扶養父母等情，然被告亦正值青壯之年，卻不思循正當途徑獲取財物，加上其曾有入監服刑之經驗，有本院被告前案紀錄表可參照，仍未知警惕，甘冒風險，再次以身試法，參與加重詐欺之犯行，漠視他人財產權益，危害社會治安，衡情難認被告有何情輕法重、顯可憫恕之處，認無刑法第59條之適用，是其要求依該條規定酌減刑度，尚非可採。
    ⒉次按刑罰之量定，為法院之職權，倘法院已審酌刑法第57條各款所列情狀，而所量定之刑並未逾越法定刑範圍，亦無顯然失當情形，自不得任意指為違法。原判決就被告本案犯行，已敘明以行為人之責任為基礎，審酌被告所為，非但侵害他人財產法益，並嚴重危害社會信賴關係與金融秩序，顯然欠缺法治及尊重他人財產權之觀念，惟念其坦承犯行，犯後態度尚稱良好，並參酌其素行、犯罪動機、目的、手段、提供人頭帳戶之數量、被害人人數及受騙金額，暨其自述教育程度、家庭經濟狀況等一切情狀，就加重詐欺罪部分，量處有期徒刑1年2月，顯然已經考量被告之犯罪動機、目的、手段、生活狀況、品行、智識程度、所生危害、犯後態度等情，是在權衡被告侵害法益之惡性，與其個人之生活狀況相較，原審刑罰裁量權之行使，既未逾越法定刑範圍，亦無濫用權限、顯然失當或過重之處，是被告要求從輕科刑一節，亦無理由。
    ⒊綜上，被告就加重詐欺取財罪部分之上訴意旨仍執前詞指
      摘原判決不當，為無理由，應予駁回。　　　　　
據上論斷，應依刑事訴訟法第368條，第369條第1項前段、第364
條、第299條第1項前段，判決如主文。
本案經檢察官黃依琳提起公訴，檢察官侯千姬到庭執行職務。
中　　華　　民　　國　　111 　年　　6 　　月　　8 　　日
                  刑事第十三庭  審判長法　官  洪于智
                                      法　官  黃惠敏
                                      法　官  黃玉婷
以上正本證明與原本無異。
如不服本判決，應於收受送達後20日內向本院提出上訴書狀，其
未敘述上訴之理由者並得於提起上訴後20日內向本院補提理由書
（均須按他造當事人之人數附繕本）「切勿逕送上級法院」。
                                      書記官  傅國軒
中　　華　　民　　國　　111 　年　　6 　　月　　9 　　日
附錄：本案論罪科刑法條全文
洗錢防制法第14條
有第二條各款所列洗錢行為者，處7年以下有期徒刑，併科新臺
幣5百萬元以下罰金。
前項之未遂犯罰之。
前二項情形，不得科以超過其特定犯罪所定最重本刑之刑。
中華民國刑法第339條之4
犯第339條詐欺罪而有下列情形之一者，處1年以上7年以下有期
徒刑，得併科1百萬元以下罰金：
一、冒用政府機關或公務員名義犯之。
二、三人以上共同犯之。
三、以廣播電視、電子通訊、網際網路或其他媒體等傳播工具，
    對公眾散布而犯之。
前項之未遂犯罰之。

附件：臺灣新竹地方法院109年度金訴字第88號刑事判決